臺灣臺北地方法院民事裁定
111年度訴字第817號
原      告  李阿雪  
訴訟代理人  蔣大中律師
上列原告與被告東邑投資股份有限公司間請求確認股東會決議無
效等事件，本院裁定如下：
    主  文
一、原告先位及備位之訴均駁回。
二、訴訟費用由原告負擔。
    理  由
一、按原告起訴時，應以訴狀表明被告及其法定代理人；被告無
    訴訟能力，未由法定代理人合法代理者，原告經審判長命令
    如仍不補正，應駁回其訴，民事訴訟法第244條第1項第1款
    、第249條第1項第4款定有明文。
二、次按股份公司原任董事長因股東會決議解任或提前改選，喪
    失董事長職位，對公司起訴請求確認該股東會決議無效者，
    在判決確定之前，尚無從認定股東會決議為無效，故應以該
    股東會決議新選任之董事長代表被告公司應訴，俾能盡力防
    禦，此一程序上之法定代理人安排，與實體上股東會決議之
    效力如何分屬二事，縱使該股東會決議最終被判決確認為無
    效，亦不影響已進行之訴訟程序之效力，此觀最高法院60年
    度台上字第3343號民事判決、109年度台抗字第1368號民事
    裁定意旨、臺灣高等法院暨所屬法院61年度法律座談會民事
    類提案第18號、86年度法律座談會民事類提案第31號之研討
    結果即明。又上述新選任之董事長，只須就任即已發生效力
    ，至於公司變更登記僅有對抗效力，並非選任新董事長之生
    效要件，縱使該新董事長尚未經辦畢變更登記，仍不生影響
    ，此有最高法院68年度台上字第2337號民事判決意旨可據。
三、原告起訴並為訴之追加，先位請求確認被告公司於民國110
    年12月15日、同年12月30日、同年12月31日股東會決議、以
    及被告公司110年12月30日、同年12月31日董事會決議均為
    無效，備位請求撤銷被告公司110年12月31日股東會決議（
    見本院卷第53頁），其主張：原告本為被告公司之董事長，
    遭蔡淑惠偽造已故之廖述椿名義，通知召開上述股東會，決
    議解任原告等既有之董監事，改選新任董監事，並於上述董
    事會決議選任廖顯猷為董事長等語。本院前於民國111年3月
    28日裁定命原告補正以新任董事長廖顯猷為被告公司之法定
    代理人，該項裁定已於同年4月6日送達原告訴訟代理人收受
    （見本院卷第231-233頁）。原告迄今仍未依旨補正。
四、又公司與董事間訴訟，除法律另有規定外，由監察人代表公
    司，股東會亦得另選代表公司為訴訟之人，公司法第213條
    雖有明文規定，但此規定僅適用於公司與現任董事間之訴訟
    。在公司與前任董事間之訴訟中，公司新任董事長並無偏袒
    該前任董事之虞，該新任董事長與公司既無利害衝突，自得
    代表公司應訴，此參最高法院103年度台上字第1764號民事
    判決、109年度台抗字第650號民事裁定意旨亦明。原告所援
    引之最高法院109年度台上字第1207號、110年度台上字第53
    2號民事判決，均為公司與現任董事間之訴訟，與本件事實
    不同，無從比附援引。是以，原告於111年4月14日具狀陳明
    以被告公司原任監察人施麗雲為法定代理人（見本院卷第23
    5-237頁），並非適法之補正。原告起訴欠缺訴訟要件，經
    本院裁定後，逾期迄今仍不補正，其起訴為不合法，應予駁
    回。
五、依民事訴訟法第249條第1項第4款、第95條、第78條，裁定
    如主文。
中　　華　　民　　國　　111 　年　　5 　　月　　9 　　日
                  民事第三庭  審判長法　官　方祥鴻
　　　　　　　　　　　　　　　　　　法　官　薛嘉珩
　　　　　　　　　　　　　　　　　　法　官　王沛元
以上正本係照原本作成。
如不服本裁定應於送達後10日內向本院提出抗告狀，並繳納抗告
費新臺幣1,000元。
中　　華　　民　　國　　111 　年　　5 　　月　　9 　　日
                                    書記官  顏莉妹